臺灣士林地方法院民事判決
111年度訴字第93號
原      告  乙○○
訴訟代理人  李怡貞律師
被      告  甲○○
上列當事人間請求侵權行為損害賠償事件，本院於民國111年3月
28日言詞辯論終結，判決如下：
    主  文
被告應給付原告新臺幣參拾萬元，及自民國一百一十年十一月三
日起至清償日止，按年息百分之五計算之利息。
原告其餘之訴駁回。
訴訟費用由被告負擔百分之十五，餘由原告負擔。
本判決第一項得假執行；但被告如以新臺幣參拾萬元為原告預供
擔保，得免為假執行。
原告其餘假執行之聲請駁回。
    事實及理由
一、原告主張
　㈠原告與被告於民國97年3月30日結婚，於兩造婚姻存續期間，
    訴外人丙○○明知被告為有配偶之人，與被告有不正當往來，
    原告並於108年10月20日當場揭發被告與丙○○間發生性行為
    。嗣丙○○為脫免刑事責任，當場表示願賠償新臺幣（下同）
    200萬元，並簽發未填載發票日期、票面金額200萬元之本票
    （下稱系爭本票，票號：TH0000000）予原告為擔保，被告
    亦於該本票背面簽名以作為連帶保證，依民法第153條規定
    ，原告與被告、丙○○間已成立賠償協議契約（下稱系爭契約
    約定）。詎被告與丙○○未給付上開200萬元，經原告寄發存
    證信函催告後，丙○○以存證信函回覆拒絕賠償。爰先位依系
    爭契約約定之契約關係請求被告給付原告200萬元。
　㈡又被告與丙○○所為上開行為，已逾越一般朋友之正當社交範
    圍，侵害原告基於配偶關係之身分法益甚鉅，致原告受有非
    財產上損害。復備位依民法第184條第1項後段、第2項、第1
    95條第1項規定，請求被告賠償原告精神慰撫金200萬元等語
    。並聲明：㈠被告應給付原告200萬元，及自起訴狀繕本送達
    翌日起至清償日止，按年息百分之五計算之利息；㈡願供擔
    保，請准宣告假執行。
二、被告則以：被告及丙○○非出於本人之意願簽立系爭本票，係
    遭原告及其親友脅迫而簽立。又原告所為拍攝行為非位於公
    共交誼廳之公共空間，且該場地為被告父親所有，原告該行
    為係屬非法。再者，兩造間婚姻不睦，且長期分房，婚姻業
    已名存實亡；況被告與丙○○無感情基礎，僅為金錢對價關係
    ，實無配偶權之侵害。另原告於110年3月29日、同年5月10
    日之就診紀錄無從證明其受有非財產上損害等語，資為抗辯
    。並聲明：㈠原告之訴及假執行之聲請均駁回；㈡如受不利判
    決，願供擔保請准宣告免為假執行。
三、法院的判斷
　㈠兩造於97年3月30日結婚，婚姻現仍存續一節，為兩造所不爭
    執（見本院110年度湖司調卷第173號卷第9頁、本院卷第100
    、103頁），而原告主張被告就系爭本票同意為連帶保證之
    意思表示，並同意給付原告200萬元；倘認無系爭契約約定
    ，被告與丙○○發生性行為亦侵害其配偶權，被告應賠償200
    萬元之慰撫金等語，均為被告所否認。是本件應審究者為：
    ⒈先位之訴：被告是否應就系爭契約約定負清償之責？⒉備位
    之訴：被告與丙○○是否有發生性行為？如是，是否侵害原告
    配偶權，而須賠償慰撫金200萬元？分別論述如下。
  ㈡先位之訴：被告是否應就系爭契約約定負清償之責？
　　⒈債之關係消滅者，其債權之擔保及其他從屬之權利亦同時
      消滅。民法第307條定有明文。保證債務之所謂連帶，係
      指保證人與主債務人負同一債務，對於債權人各負全部給
      付之責任者而言（最高法院45年台上字第1426號判決參照
      ）。連帶債務人對於主債務人無內部分擔部分，全部債務
      應由主債務人負擔（最高法院88年度台上字第1169號裁定
      同此見解），倘債權人對主債務人免除債務之全部或一部
      者，依民法第307條規定，就免除之部分，依從屬性關係
      ，連帶保證人全部免責。
　　⒉經查，原告主張丙○○於108年10月20日表示願賠償200萬元
      ，其等間成立系爭契約約定，並簽發系爭本票予原告為擔
      保，被告並於系爭本票背面簽名，表示為系爭契約約定連
      帶保證等節，業據其提出錄影光碟為證。經本院勘驗該錄
      影光碟，內容略以：「⑴0分0秒～0分13秒A男（為原告姊夫
      ）：（A男手持本票）今天丙○○小姐簽這張本票的意思是
      ，因為你妨礙了乙○○的婚姻關係嘛。然後，所以立了這個
      本票要和解（A男停頓，並視線朝向被告）；⑵0分13秒～0
      分14秒（被告點頭）；⑶0分15秒～0分20秒A男：準備打算
      還200萬元新臺幣，連帶保證人是甲○○，等一下你簽名（A
      男伸手指向被告，再指回手中本票）。⑷0分20秒（被告點
      頭）；⑸0分21秒～0分30秒A男：好。然後（A男視線朝向丙
      ○○），丙○○小姐我們今天沒有強迫你任何的事情（丙○○此
      時點頭），是你願意付這筆款項來和解這個問題（A男將
      本票放置於丙○○面前）；⑹0分31秒～0分32秒A男：（A男視
      線再朝向被告，並手指指向本票）好，來。甲○○你簽名蓋
      章；⑺0分33秒～0分39秒（被告與A男互換位置，並手持黑
      色原子筆，將原位於丙○○面前之本票，置於自己面前，並
      開始書寫）」，有勘驗筆錄在卷可稽（見本院卷第110-11
      1頁），足認丙○○確有就其妨礙原告婚姻關係乙事同意給
      付200萬元，並由被告擔任連帶保證人甚明，且上情亦為
      原告所不爭執（見本院卷第131頁）。
　　⒊然查，原告嗣因被訴妨害秘密案件（下稱系爭刑事案件）
      ，經與該刑事案件告訴人丙○○成立和解，和解內容第1項
      約明：「原告願拋棄依丙○○所簽發系爭本票1紙所得對丙○
      ○主張之一切權利，且不得將系爭本票轉讓予任何人」，
      有和解筆錄（下稱系爭和解筆錄）在卷為憑（見卷附證物
      袋），顯見原告業已就其對丙○○所簽發之系爭本票之所得
      主張損害賠償200萬元之協議，免除其200萬元之債務，揆
      諸前開說明，原告既免除主債務人丙○○之200萬元全部債
      務，則就連帶保證人即被告而言即同免給付之責，原告自
      不得再執其與丙○○間成立之系爭契約約定，主張被告應履
      行其連帶保證人給付之責。至原告主張系爭本票並未交還
      丙○○，而仍由原告保留，代表仍保留將來得對被告訴追之
      權利云云，惟系爭本票是否為原告所保留，並未影響原告
      業已免除主債務人丙○○全部債務之認定，則被告之連帶保
      證債務既因而同免責任，原告即不得再執賠償協議契約對
      被告主張任何權利，原告此部分主張，自不足採。
　　⒋綜上，原告先位依系爭契約約定請求被告給付200萬元云云
      ，並無理由。
　㈡備位之訴：被告與丙○○是否有發生性行為？如是，是否侵害
    原告配偶權，而須賠償慰撫金200萬元？
　　⒈因故意或過失，不法侵害他人之權利者，負損害賠償責任
      。故意以背於善良風俗之方法，加損害於他人者亦同。不
      法侵害他人基於配偶關係之身分法益而情節重大者，被害
      人雖非財產上之損害，亦得請求賠償相當之金額，分別為
      民法第184條第1項、第195條第3項準用第1項所明定。又
      婚姻係配偶雙方自主形成之永久結合關係，除使配偶間在
      精神上、感情上與物質上得以互相扶持依存外，並具有各
      種社會功能，乃家庭與社會形成、發展之基礎，自受憲法
      所保障。有配偶者與第三人間發生性行為，涉及個人得自
      主決定是否及與何人發生性行為之性行為自由（即性自主
      權），此與個人之人格有不可分離之關係，為憲法第22條
      所保障之基本權，是基於比例原則，通（相）姦行為固損
      及婚姻關係中原應信守之忠誠義務，並有害對方之感情與
      對婚姻之期待，但尚未明顯損及公益，是司法院釋字第79
      1號解釋業於109年5月間宣告刑法第239條之通（相）姦罪
      自公布日起失其效力，亦即對於通（相）姦行為不再以刑
      事罪責相繩。然婚姻既係以夫妻之共同生活為其目的，配
      偶應互相協力保持其共同生活之圓滿安全及幸福，而互負
      誠實之義務。苟一方有不誠實之行為，致破壞共同生活之
      圓滿安全及幸福者，自屬違反婚姻契約之義務，而侵害他
      方基於配偶關係應受保護之身分法益（即配偶權），與該
      配偶共同為前述足以破壞夫妻共同生活圓滿安全及幸福之
      行為者，為侵害配偶權之共同行為人，應連帶負民事賠償
      責任，此不因通（相）姦除罪化，而有二致。另民事訴訟
      法對於證據能力未設有規定，違法取得之證據是否有證據
      能力，應從誠信原則、正當程序原則、憲法權利之保障、
      違法取得證據侵害法益之輕重、發現真實與促進訴訟之必
      要性等加以衡量，非謂違法取得者即無證據能力。
　　⒉被告雖抗辯原告於門牌號碼臺北市○○區○○路00號地下1樓（
      下稱系爭地下室）為被告父親所有之房屋，原告並未取得
      其同意裝設安裝攝影設備，其所提供之錄影證據為非法取
      得云云。然查，系爭地下室係作為丙○○擔任家庭教師指導
      兩造小孩英文科目之地點一節，為被告所不爭執（見本院
      卷第134頁），足見兩造除共同居住於門牌號碼臺北市○○
      區○○路00號2樓外，就生活起居空間已有擴及於被告父母
      親所使用之系爭地下室空間，則原告為確認丙○○家教其小
      孩之過程有無不當之處，乃於系爭地下室裝設錄影設備，
      因而拍攝取得被告與丙○○獨處時之錄影，雖事前未取得被
      告之同意，但其方法未涉強暴、脅迫，亦非持續性之長期
      監控，其侵害手段係選擇最小侵害方式為之，未逾越必要
      程度，應認原告所提錄影檔案有證據能力，被告辯稱係不
      法取得云云，難認有據。
　　⒊本院勘驗原告提供之錄影光碟，內容略以：「
      ⑴勘驗標的1：108年10月20日被告甲○○與訴外人丙○○發生
        性行為之影片-2.avi。
        ①0分0秒-1分16秒：被告與丙○○二人站立在畫面中門之
          前方，面對面擁抱。
        ②1分16秒-2分18秒：丙○○轉身向前方，被告從後方摟住
          丙○○，並有將丙○○的裙子從後方拉起。
        ③2分19秒-2分41秒：丙○○下半身站立，上半身有彎腰向
          前扶住椅背，被告從後方有拉起丙○○的裙子，並有以
          手朝自己生殖器的位置及丙○○臀部位置動作。
        ④2分42秒-6分04秒：被告有以墊腳或前後擺動之方式在
          丙○○臀部後方有擺動的動作，被告雙手並有攙扶丙○○
          臀部的位置，在被告擺動過程中，丙○○亦同時有擺動
          之動作。
      ⑵勘驗標的2：108 年10月20日被告甲○○與訴外人丙○○發生
        性行為之影片-3.avi
        ①0分0秒-4分40秒：此段區間的錄影與前開影片-2.avi
          勘驗時間2 分42秒-6分04秒之內容大致相同，二者區
          別在於本段影片與前開影片是不同位置所錄影，影片
          -3.avi畫面中顯示之實際時間與影片-2.avi所示之時
          間有部分重疊。
        ②4分41秒-4分55秒：畫面中被告與丙○○均起身站立，丙
          ○○並有用手從其外裙將其內褲由下往上拉起的動作。
        ③4分56秒-5分02秒：丙○○返回沙發坐下並持手機觀看。
          」
      ⑶由上開勘驗內容可知，被告與丙○○於108年10月20日確有
        於系爭地下室發生性行為，被告雖辯稱其並未與丙○○發
        生性行為云云，然由丙○○有將其內褲褪下，原告自丙○○
        臀部後方前後擺動之過程，再佐以原告自陳上開時間有
        與丙○○擁抱、撫摸胸部、親吻、撫摸下體、臀部，並於
        脫褲子後磨蹭丙○○之下體等語（見本院卷第132、133頁
        ），堪認被告確有與丙○○於上開時地發生性行為無誤，
        被告此部分辯解，自不可採。
    ⒋原告又主張被告與丙○○於108年10月10日亦曾於系爭地下室
      發生性行為等語，並提出錄影光碟為證，查被告與丙○○於
      108年10月10日於系爭地下室有摟抱、親吻，丙○○之褲子
      有被脫下，被告撫摸丙○○胸部，並從背後以自己生殖器自
      丙○○背後朝向其生殖器擺動，丙○○持衛生紙擦拭被告之生
      殖器等情，有錄影光碟截取之照片附於臺灣臺北地方檢察
      署109年度他字第1895號卷（見該卷第85-91頁）為憑，且
      被告對於丙○○之褲子有被其脫下，丙○○持衛生紙擦拭被告
      之生殖器等節為不爭執（見本院卷第132頁），被告雖辯
      稱其並未與丙○○於上開時地發生性行為，然原告自陳上開
      時間有與丙○○擁抱、撫摸胸部、親吻、撫摸下體、臀部等
      語（見本院卷第132頁），再綜觀被告以其下體自丙○○背
      後朝其生殖器擺動之過程，已足認定被告於上開時地亦有
      與丙○○發生性行為，被告辯稱其未於上開時地與丙○○發生
      性行為云云，亦不足採。至於被告另辯稱其與丙○○係出於
      金錢關係而無感情基礎云云，然而不論其等有無基於情感
      進而交往，被告與丙○○間所為前開行為，業已破壞兩造共
      同生活之圓滿安全及幸福，而屬違反婚姻契約之義務甚明
      ，是被告此部分辯解仍不影響其侵害配偶權之認定，併予
      指明。
    ⒌不法侵害他人之人格權，被害人受有非財產上損害，請求
      加害人賠償相當金額之慰撫金時，法院對於慰撫金之量定
      ，應斟酌實際加害情形、所造成之影響、被害人痛苦之程
      度、兩造之身分地位經濟情形及其他各種狀況，以核定相
      當之數額(最高法院47年台上字第1221號、51年台上字第2
      23號判決意旨參照)。查被告於兩造婚姻存續期間，與丙○
      ○為擁抱、親吻、撫摸胸部、下體及臀部，並發生性行為
      ，顯逾越正常男女分際，而有超出一般朋友互動之男女感
      情親暱行為，已侵害原告基於配偶身分法益且情節重大，
      並使原告受有非財產上之損害。而原告為專科畢業，擔任
      護理師工作，現在收入約3萬元至4萬元，108年度之收入
      約為27萬元，名下有房屋1筆、土地3筆、股票4筆等財產
      ，被告為碩士畢業，前擔任軍職，現於公司擔任助理，月
      薪約為3萬至4萬元，108年度之收入約為100萬元，名下無
      財產等情，分別為兩造陳述在卷（見本院卷第36、42、13
      6頁），並有兩造稅務電子閘門財產所得調件明細表在卷
      可稽（見限制閱覽卷），本院衡酌兩造身分、地位及經濟
      狀況，及被告加害情形與造成之影響、原告痛苦之程度等
      一切情狀，認原告得請求被告賠償非財產上之損害，以60
      萬元為允當，逾此範圍，則不應准許。
    ⒍債權人向連帶債務人中之一人免除債務，而無消滅全部債
      務之意思表示者，除該債務人應分擔之部分外，他債務人
      仍不免其責任。連帶債務人相互間，除法律另有規定或契
      約另有訂定外，應平均分擔義務，民法第276條第1項、第
      280條前段分別定有明文。經查，原告與丙○○所成立之系
      爭和解筆錄第3點約定：「兩造（指原告與丙○○）就系爭
      刑事案件所生之民事請求權及原告對丙○○至和解日止以妨
      礙家庭為原因事實之侵權行為損害賠償請求權均拋棄」，
      有系爭和解筆錄在卷可憑（見卷附證物袋），足見原告於
      成立系爭和解筆錄即110年3月4日表示免除丙○○於是日之
      前因侵害其配偶權之侵權行為所負損害賠償債務，惟系爭
      和解筆錄第3點並無同時免除被告之連帶賠償責任之意思
      ，即無消滅全部債務之意思。又本件既無證據證明被告就
      應分擔額另有約定，依民法第280條規定，其等自應平均
      分擔上開債務，即各自內部應分擔額應為30萬元（計算式
      ：60萬元÷2＝30萬元）。是依前揭說明，被告就前開時地
      侵害原告配偶權，對原告所負之侵權行為損害賠償債務，
      自應扣除原告已免除丙○○應分擔額之30萬元。是原告依民
      法第184條第1項後段、第195條第3項、第1項規定，請求
      被告給付30萬元（計算式：60萬元﹣30萬元＝30萬元），為
      有理由，逾此金額之請求，則無理由。
    ⒎給付無確定期限者，債務人於債權人得請求給付時，經其
      催告而未為給付，自受催告時起，負遲延責任，其經債權
      人起訴而送達訴狀，或依督促程序送達支付命令，或為其
      他相類之行為者，與催告有同一之效力；遲延之債務，以
      支付金錢為標的者，債權人得請求依法定利率計算之遲延
      利息；應付利息之債務，其利率未經約定，亦無法律可據
      者，週年利率為百分之五。民法第229條第2項、第233條
      第1項前段、第203條分別定有明文。經查，本件侵權行為
      損害賠償之債並無確定給付期限，原告本於侵權行為之法
      律關係，請求被告應給付原告30萬元，及自起訴狀繕本送
      達被告之翌日即110年11月3日起（見110年度湖司調卷第1
      73號卷第45頁送達證書），至清償日止，按年息百分之五
      計算之利息，為有理由，應予准許。
四、綜上所述，原告先位依系爭契約約定關係請求被告給付原告
    200萬元，及自起訴狀繕本送達翌日起至清償日止，按年息
    百分之五計算之利息，為無理由，應予駁回。原告備位依民
    法第184條第1項後段、第2項、第195條第1項規定，請求被
    告給付原告30萬元，及自110年11月3日起至清償日止，按年
    息百分之五計算之利息，為有理由，應予准許；逾此範圍之
    請求，則無理由，應予駁回。
五、本判決所命給付之金額未逾50萬元，依民事訴訟法第389條
    第1項第5款規定，應依職權宣告假執行。至原告就敗訴部分
    陳明願供擔保聲請宣告假執行，因訴之駁回而失所依據，不
    予准許。另被告就原告勝訴部分陳明願供擔保，聲請宣告免
    為假執行，合於法律規定，爰酌定相當之擔保金額宣告之。
六、本件事證已臻明確，兩造其餘攻擊防禦方法及所提證據，於
    判決結果不生影響，爰不一一論列，併此敘明。
七、訴訟費用負擔之依據：民事訴訟法第79條。
中　　華　　民　　國　　111 　年　　4 　　月　　15　　日
                  民事第二庭  法  官  蔡子琪
以上正本係照原本作成。
如對本判決上訴，應於判決送達後20日內向本院提出上訴狀，若
委任律師提起上訴者，應一併繳納上訴審裁判費，否則本院得不
命補正逕行駁回上訴。　　　
中　　華　　民　　國　　111 　年　　4 　　月　　25　　日
                              書記官  周苡彤